臺灣高等法院臺中分院刑事判決　　　　　　　　　　九十一年度交上訴字第二八號
　　上　訴　人
　　即　被　告　乙○○
　　選任辯護人　張國楨
右上訴人因公共危險等案件，不服臺灣彰化地方法院九十年度交訴字第一八五號中華
民國九十年十一月二十日第一審判決（起訴案號：臺灣彰化地方法院檢察署九十年度
偵字第四一六五號），提起上訴，本院判決如左：
      主  文
原判決撤銷。
乙○○過失致人於死，處有期徒刑壹年；又駕駛動力交通工具肇事，致人死亡而逃逸
，處有期徒刑貳年；應執行有期徒刑貳年拾月。
      事  實
一、乙○○於民國（下同）九十年四月十八日十九時三十分許，駕車牌號碼ＱＫ─五
    七四六號自用小客貨車，沿彰化縣埔心鄉○○○街由南往北行駛，其原應注意汽
    車行駛至交岔路口轉彎時，轉彎車應暫停讓直行車先行，而依當時晴天、夜間雖
    無照明設施、但道路無缺陷、無障礙，路況及視距均良好，並無不能注意之情事
    ，竟疏於注意，於行經武平西街、東寧路路口，欲右轉東寧路口時，未讓直行車
    先行，致擦撞同向亦疏未注意車前狀況及靠右行駛，而由張育維（無駕駛執照、
    未戴安全帽）所駕駛ＦＱ八─六九九號機車，該機車遭擦撞後，因重心不穩偏離
    原車道往前撞擊路口東北角橋墩，致張育維顱內出血當場死亡。乙○○肇事後，
    未處理善後事宜，反駕車逃逸，且為免事跡敗露，即將該車交由張建鐘（檢察官
    認張建鐘不知情，然就其是否涉犯湮滅證據罪嫌部分，並未見其另簽發偵辦之結
    果，是此部分，仍應由檢察官另為處分）解體，拆卸改裝成三輪車殆盡。後經張
    育維之父甲○○循線得知肇事經過，經報警處理後，始發現上情而查獲。
二、案經臺灣彰化地方法院檢察署檢察官據報相驗再由彰化縣警察局（刑事警察隊第
    六組）發交彰化縣警察局溪湖分局報告後偵查起訴。
      理  由
一、訊據被告乙○○對右揭時、地駕車肇事逃逸及改裝車輛之事實，均坦承不諱，核
    與被害人之父甲○○指述、證人張建鐘結證改裝車輛之事實相符（見彰化縣警察
    局溪湖分局刑案偵查卷宗第六、八頁），並有道路交通事故調查報告表一紙、現
    場照片附卷可資佐證（見偵查卷第三十六至三十八頁，相字卷第七至十頁）；而
    被告經查獲後，檢察官命警取前述機車斜版一片、煞車左手把一支、前述小客貨
    車油漆片一片、白色漆片一包等物，送請內政部刑事警察局鑑定其性質，經鑑定
    結果，機車斜版外來白色漆痕，與小客貨車白色漆相似，機車煞車左手把之外來
    透明層與紅色層，與小客貨車油漆片透明層與紅色層均相似，有警政署刑事警察
    局九十年八月八日刑鑑字第九一八六九號鑑驗通知書在卷可憑（見偵查卷第三十
    至三十三頁）；另本件車禍被害人張育維因此受傷死亡，亦經檢察官督同檢驗員
    相驗屬實，並製有相驗筆錄、相驗屍體證明書、驗斷書等附卷可憑（見相字卷第
    十五至二十五頁）。是被害人確因本件車禍死亡，允無可議。
二、按駕駛人應注意車前狀況，隨時採取必要安全措施；又汽車（含機器腳踏車）除
    行駛於單行道或指定行駛於左側車道外，在未劃標線之道路，應靠右行駛；且汽
    車行駛至無號誌之交岔路口時，轉彎車應暫停讓直行車先行，道路交通安全規則
    第九十四條第三項、第九十五條第一項、第一百零二條第一項第二款分別定有明
    文。本件依卷附道路交通事故調查報告表之記載，肇事地點屬未劃標線之無號誌
    交叉路口，雖夜間無照明，惟路況及視距均良好，顯見當時並無不能注意之情事
    ，而二車係同向前進，肇事時被告之自小貨車已右偏欲右轉進入東寧路，被害人
    之機車後輪距路邊一．四公尺，另參酌被告於警訊時供稱：有發現被害人，當時
    他在伊汽車後側面等語（見前述溪湖分局刑案偵查卷宗第二頁正面）觀之，足見
    被告駕車欲右轉時，已見被害人駕駛機車在其後側面，詎仍疏未注意讓直行車先
    行，被告之行為顯已違反道路交通安全規則第一百零二條第一項第二款之規定，
    而有過失，而被害人確因本件車禍顱內出血致死，已如前述，則被告過失駕車肇
    事行為與被害人之死亡結果間，自具有相當之因果關係。雖被害人駕駛機車疏未
    注意車前狀況（前已有被告之自小貨車欲右轉）及未靠右行駛（機車左車輪距路
    邊一．四公尺），亦與有過失，然仍無解於被告過失罪責之成立。本件事證明確
    ，被告過失致死及肇事逃逸之犯行應堪認定。
三、核被告所為係犯刑法第二百七十六條第一項之過失致死罪及同法第一百八十五條
    之四之肇事逃逸罪。其所犯二罪間，犯意各別，罪名不同，應分論併罰。原審以
    被告罪證明確，予以論罪科刑，固非無見，惟原判決漏未論究被害人就本件車禍
    之發生亦與有過失及事後已與被害人家屬達成和解，且被告僅係違反道路交通安
    全規則第一百零二條第一項第二款之情形，並無疏未注意車前狀況，原判決認被
    告亦有疏未注意車前狀況，亦有未合，原判決既有上述可議之處，且被告上訴意
    旨指摘原審量刑過重，亦有理由，自應由本院將原判決撤銷改判。爰審酌被告係
    在轉彎時，未注意後方尚有直行車輛，即貿然右轉，以致肇事，且肇事後，未立
    即下車處理，反即逃逸，任將被害人棄置現場未加救護，事後更為規避刑責，而
    將肇事車輛解體改裝，以湮滅證據，其心態極為惡劣，然考量被害人就本件車禍
    之發生亦與有過失，且被告事後亦與被害人家屬達成和解，此有調解書一份附卷
    可查，犯後坦承犯行等一切情狀，分別量處如主文所示之刑，並定其應執行之刑
    。至張建鐘是否涉犯刑法湮滅罪嫌，應由檢察官另為偵辦，附此敘明。
據上論結，應依刑事訴訟法第三百六十九條第一項前段、第三百六十四條、第二百九
十九條第一項前段，刑法第一百八十五條之四、第二百七十六條第一項、第五十一條
第五款、罰金罰鍰提高標準條例第一條前段，判決如主文。
本案經檢察官丙○○到庭執行職務。
中      華      民      國     九十一     年     二     月    二十一    日
                         臺灣高等法院臺中分院刑事第十庭
                                         審判長法  官  林  照  明
                                               法  官  盧  江  陽
                                               法  官  蔡  名  曜
右正本證明與原本無異。
過失致死部分不得上訴，肇事逃逸部分得上訴。
如不服本判決應於收受送達後十日內向本院提出上訴書狀，其未敘述上訴之理由者並
得於提起上訴後十日內向本院補提理由書（均須按他造當事人之人數附繕本）。
                                               書記官  許  哲  禎
中      華      民      國    九十一     年      二       月    二十五  日
刑法第一百八十五條之四部分得上訴，第二百七十六條第一項部分不得上訴。
附錄論罪科刑之法條：
刑法第一百八十五條之四：
駕駛動力交通工具肇事，致人死傷而逃逸者，處六月以上五年以下有期徒刑。
刑法第二百七十六條
因過失致人於死者，處二年以下有期徒刑、拘役或二千元以下罰金。
從事業務之人，因業務上之過失犯前項之罪者，處五年以下有期徒刑或拘役，得併科
三千元以下罰金。
                                 Ｆ
